【裁判字號】    89,重訴,7
【裁判日期】    890719
【裁判案由】    違反毒品危害防制條例
【裁判全文】
臺灣基隆地方法院刑事判決                            八十九年度重訴字第七號
    公  訴  人  台灣基隆地方法院檢察署檢察官
    被      告  丁○○
    指定辯護人  本院公設辯護人乙○○
右列被告因違反毒品危害防制條例案件，經檢察官提起公訴（八十八年度偵字第五四
○五號、偵字第五八○三號、偵緝字第五○二號），本院判決如左：
    主      文
丁○○無罪。
    理      由
一、公訴意旨略以：被告丁○○與甲○○及戊○○夫妻係屬舊識，被告及甲○○夫婦
    與其女李○瑄（民國八十七年三月二十二日生）共同居住在基隆市安樂區○○○
    街三○九號七樓，於八十八年七月二十五日上午七時許，被告返回上開住處，與
    甲○○夫婦一起施打第一級毒品海洛因後，向甲○○表示要帶李○瑄至其房間喝
    飲料，隨即將之帶回房間，被告因見李○瑄感冒身體不適且無反抗能力，竟強行
    自李○瑄手臂為其施打海洛因，施打後約十分鐘左右，被告見李○瑄身體不適，
    嘴唇發黑，乃迅至甲○○夫婦房間，告知甲○○此事，並拿新台幣五百元，要甲○○將李○瑄送醫急救，經送往基隆長庚醫院急救得免於難，並診斷為李○瑄係
    嗎啡中毒，且手臂有注射針孔，應係遭施打海洛因，嗣經警循線查獲，因認被告
    涉有毒品危害防制條例第六條第一項罪嫌。
二、按犯罪事實應依證據認定之，無證據不得推定其犯罪事實，刑事訴訟法第一百五
    十四條定有明文。經查，公訴人認定被告涉有前揭犯行，無非以案發當日僅被告
    丁○○與甲○○夫婦與李○瑄在場，甲○○夫婦並無殺害其女李○瑄之犯意，而
    且被告前犯轉讓毒品罪，毒品之取得容易，再加上被告之測謊結果顯示被告未說
    實話，均足以認定係被告對李○瑄施打海洛因等語。然查：
    （一）被告為警查獲時所採集之尿液，經送往基隆市衛生局檢驗結果，其甲基安
          非他命與嗎啡反應均屬空白，足證被告本身並未施打毒品，且證人戊○○
          於本院審理中亦陳稱案發當日被告並未與伊夫婦一同施打海洛因，足證被
          告於案發當日並未與甲○○夫婦一起施打毒品。況證人即於案發後至被告
          住處搜索之警員丙○○於本院審理中結證稱：在被告之房間內並未搜獲毒
          品，反而是在甲○○夫婦房間內之雜物櫃中查獲毒品等語，參諸被告本身
          既未施打毒品，且其房間內又無毒品，而毒品係放於甲○○夫婦之房間內
          ，而甲○○夫婦又有施打毒品之惡習，應可認為被告應無隨手取得毒品之
          可能，則究係被告或其他人對李○瑄施打海洛因，即有可疑之處，自不得
          僅以案發當日僅被告與甲○○夫婦在場，進而推定被告有為李○瑄施打海
          洛因之犯行。
    （二）本案唯一在場之二名證人甲○○夫婦於最初警訊中均未指稱是被告所為，
          戊○○陳稱可能是綽號「小薇」夫婦所為，而甲○○則稱係戊○○之朋友
          所為，嗣於八十八年七月二十六日甲○○方於警訊筆錄中指稱是被告對伊
          說是其對李○瑄施打海洛因，而於其後又陳稱被告叫綽號「建銘」之男子
          送海洛因至醫院給伊施打，是屬慰撫性質等語，而戊○○於本院審理中卻
          證稱：「當天早上二點我回到家睡覺，當時我女兒與我先生在房內，我先
          生快中午時叫我起床，說要送女兒去醫院，在客廳中沒告訴我何事，在計
          程車上我一直問他，他才告訴我丁○○注射海洛因到我女兒身上。」、「
          （你先生之自白書為何說七點多時三人一起注射？）沒這回事，我是下班
          時（凌晨二、三點）注射的，但郭未一起施打，郭幾點回來我不知道。」
          、「（如何回家拿尿布？）建銘載我，係甲○○打電話給他，他到醫院看
          我女兒，我剛好下樓要叫計程車，他就載我回家拿東西。」與「（建銘有
          無送海洛因給妳？）無。」等語，可知證人戊○○證稱是丁○○對李○瑄
          施打海洛因，係聽自甲○○所言，並未親眼看見，此即學理上所謂之「傳
          聞證據」，在刑事訴訟程序上應不得做為認定被告有罪之證據，況其所證
          述之案發當天情節，不論在何時施打海洛因，或被告有無一起施打海洛因
          ，與被告有無叫建銘持海洛因至醫院交予甲○○等事實，均與證人甲○○
          於警訊與偵查中所言不同，參諸證人戊○○施打海洛因與將李○瑄送醫時
          ，其均在場，且又身為被害人李○瑄之生母，眼見愛女受到傷害，斷無可
          能飾詞以曲庇被告之理，是證人甲○○於警訊及偵查中之證言應不可採，
          並不足以證明被告有為李○瑄施打海洛因之情事。
    （三）又證人甲○○於偵查中陳稱：「（妳小孩有打過預防針？她打針會哭？）
          有的，約打了五、六次，他打針會哭。」及「（當天你有聽到你女兒在哭
          ？）我沒聽到。」，證人戊○○亦證稱：「（妳當天睡覺時，有無聽到小
          孩在哭？）沒有。」等語可知，若案發當天係被告對李○瑄施打海洛因，
          則李○瑄應會哭鬧，則甲○○夫婦豈有未聽到李○瑄哭聲之理？足證被告
          於案發當日並未對李○瑄施打海洛因。
    （四）按測謊鑑定，係依一般人在說謊時，會產生遲疑、緊張、恐懼、不安等心
          理波動現象，乃以科學方法，由鑑定人利用測謊儀器，將受測者之上開情
          緒波動反應情形加以紀錄，用以分析判斷受測者之供述是否違反其內心之
          真意而屬虛偽不實。故測謊鑑定，倘鑑定人具備專業之知識技能，復基於
          保障緘默權而事先獲得受測者之同意，所使用之測謊儀器及其測試之問題
          與方法又具專業可靠性時，該測謊結果，如就有利之供述，經鑑定人分析
          判斷有不實之情緒波動反應，依補強性法則，雖不得作為有罪判決之唯一
          證據，但非無證據能力，仍得供裁判之佐證，其證明力如何，事實審法院
          有自由判斷之職權；反之，若其有利之供述，經鑑定並無任何虛偽供述之
          情緒波動反應，又無其他合法之積極證據足以證明該部分之犯罪事實時，
          即可印證其真實性，非不得為有利於受測者之認定，（最高法院八十八年
          台上字第二九三六號判決參照）。雖被告經測謊鑑定，對於「你有沒有幫
          李○瑄施打海洛因？答：沒有。」、「本案你有沒有幫李○瑄施打海洛因
          ？答：沒有。」及「你有沒有看見李○瑄被施打海洛因？答：沒有。」等
          三個問題並未說實話，惟參諸前開最高法院判決意旨，測謊鑑定之證明力
          如何，事實審法院有自由判斷之職權，而本院認為並無證據足以證明被告
          確有為李○瑄施打海洛因，自然不得僅憑被告之測謊鑑定報告對被告不利
          ，即遽以採為認定被告有罪之依據。
三、綜上所述，依現存之證據並不足以證明被告確有為李○瑄施打海洛因之犯行，已
    如前述，被告辯稱可能係甲○○自行為李○瑄施打云云，並無證據以明之，不足
    採信，惟被告未替李○瑄施打海洛因之事實，應可認定，此外，復查無其他積極
    證據足以證明被告犯罪，依法自應為無罪之諭知。
據上論斷，應依刑事訴訟法第三百零一條第一項，判決如主文。
本案經檢察官周啟勇到庭執行職務
中      華      民      國    八十九    年      七      月      十九    日
                                臺灣基隆地方法院刑事第三庭
                                        法      官  林火炎
右正本證明與原本無異。
對於本件判決如有不服，應於收受送達後十日內，向本院提出上訴書狀，上訴於臺灣
高等法院，並按他造當事人之人數附具繕本。
                                        書  記  官  王月娥
中      華      民      國    八十九    年      七      月     二十一   日


司法院資訊處製作；財團法人民間司法改革基金會備份。
